臺灣高等法院高雄分院刑事判決　　 94年度上更(一)字第186號
上　訴　人
即　被　告　甲○○
　　　　　　　　　　（現於台灣屏東監獄竹田分監執行中）
指定辯護人　義務辯護人陳世明律師
上列上訴人因強盜案件，不服臺灣屏東地方法院92年度訴字第43
2 號中華民國93年11月12日第一審判決（起訴案號：臺灣屏東地
方法院檢察署91年度偵字第5296號、92年度偵字第419 、1299、
1403號），提起上訴，判決後，經最高法院第一次發回更審，本
院判決如下：
    主  文
原判決關於甲○○部分撤銷。
甲○○共同意圖為自己不法之所有，攜帶兇器，以脅迫至使不能
抗拒而取他人之物，處有期徒刑柒年。
    事  實
一、甲○○與潘薪宇 (業經原審判處有期徒刑7 年4 月確定）共
    同意圖為自己不法之所有，由甲○○提議，2 人基於強盜之
    犯意聯絡，於民國91年9 月16日下午1 時20分許，由潘薪宇
    持其所拾獲而侵占之客觀上足以危害人之生命身體，依社會
    通常觀念可供兇器使用惟未具殺傷力之玩具手槍改造8 mm手
    槍 (槍枝管制編號00000000 00 號）1 支及長約49公分之起
    釘器1 支，甲○○則駕駛車牌號碼WO-6427 號自用小客車搭
    載潘薪宇及不知情之李欣怡（另為不起訴處分確定），至屏
    東縣內埔鄉○○路張桂妹經營之興源檳榔攤，潘薪宇、甲○
    ○進入該檳榔攤後，見僅有張桂妹1 人抱著幼孫，潘薪宇乃
    出示上開玩具手槍，喝令張桂妹「不要動」，張桂妹誤信係
    真槍而受脅迫至使不能抗拒，潘薪宇即持上開起釘器破壞錢
    櫃抽屜，強取抽屜內現金新台幣 (下同)200 元 ，甲○○亦
    強取冰箱內之蠻牛飲料當場飲用。張桂妹恐遭傷害，立即跑
    出並高喊「搶劫」等語，其子鄔智宏、乙○○聞訊即予追捕
    ，惟仍為駕車逃逸，潘薪宇於逃逸之際不慎遺失Motorola牌
    行動電話1 具。迄同年月30日下午10時許，經警在甲○○向
    友人暫予借住之屏東縣萬巒鄉○○村○○路4 號查獲上開甲
    ○○、潘薪宇及李欣怡，並取出上開非潘薪宇所有未具殺傷
    力之改造手槍及大批與本案無關之器物而查獲。
二、案經屏東縣警察局內埔分局報告臺灣屏東地方法院檢察署檢
    察官偵查起訴。
    理  由
壹、程序部分：
一、
（一）按被告以外之人（包括證人、鑑定人、告訴人、被害人及
      共同被告等）於審判外之陳述雖不符刑事訴訟法第159 條
      之1 至之4 等四條之規定，而經當事人於審判程序同意作
      為證據，法院審酌該言詞陳述或書面陳述作成時之情況，
      認為適當者，亦得為證據；當事人、代理人或辯護人於法
      院調查證據時，知有刑事訴訟法第159 條第1 項不得為證
      據之情形，而未於言詞辯論終結前聲明異議者，視為有前
      項之同意，同法第159 條之5 定有明文。立法意旨在於傳
      聞證據未經當事人之反對詰問予以核實，原則上先予排除
      。惟若當事人已放棄反對詰問權，於審判程序中表明同意
      該等傳聞證據可作為證據；或於言詞辯論終結前未聲明異
      議，基於尊重當事人對傳聞證據之處分權，及證據資料愈
      豐富，愈有助於真實發見之理念，且強化言詞辯論主義，
      使訴訟程序得以順暢進行，上開傳聞證據亦均具有證據能
      力。
（二）本件證人李欣怡、乙○○於警詢中為陳述，其性質屬傳聞
      證據，惟上開警詢筆錄內容，業經本院審理時予以提示並
      告以要旨，且各經檢察官、辯護人及被告等人表示意見。
      當事人等均已知上述筆錄乃傳聞證據，惟均未於言詞辯論
      終結前對該等筆錄內容異議，依上開規定，其等於警詢中
      之證言均已擬制同意其有證據能力，本院審酌上開筆錄作
      成時查無不當取供之情形，認為以之作為本案之證據亦屬
      適當，是上開證人於警詢中之證言自具有證據能力。
二、
（一）又按被告以外之人於偵查中向檢察官所為陳述，除顯有不
      可信之情況者外，得為證據，同法第159 條之1 第2項 定
      有明文。偵查中對被告以外之人（包括證人、鑑定人、告
      訴人、被害人及共同被告等）所為之偵查筆錄，或被告以
      外之人向檢察官所提之書面陳述，性質上均屬傳聞證據。
      惟現階段刑事訴訟法規定檢察官代表國家偵查犯罪、實施
      公訴，依法其有訊問被告、證人及鑑定人之權，證人、鑑
      定人且須具結，而實務運作時，檢察官偵查中向被告以外
      之人所取得之陳述，原則上均能遵守法律規定，不致違法
      取供，其可信度極高，職是，被告以外之人前於偵查中已
      具結而為證述，除反對該項供述得具有證據能力之一方，
      已釋明「顯有不可信之情況」之理由外，不宜以該證人未
      能於審判中接受他造之反對詰問為由，即遽指該證人於偵
      查中之陳述不具證據能力。惟此係指已命具結而為證言者
      而言，如未依法具結者，依據絕對證據排除法則，當然無
      證據能力，而不得作為證據，自不得因當事人於審判程序
      之同意，逕認該未經具結之證言亦得作為證據，亦即刑事
      訴訟法第159 條之5 之規定時，應受同法第158 條之3 之
      限制（最高法院94年度台上字第3277號判決意旨參考）。
（二）證人李欣怡、張桂妹及乙○○3 人，均曾於檢察官偵查中
      為證言，惟檢察官均未令具結，未足以擔保其證言之真實
      性，該證言之本質均屬傳聞證據，依刑事訴訟法第158 條
      之3 之規定，其等於偵查中之證言均無證據能力，而不得
      作為證據。
貳、實體部分：
一、上訴人即被告甲○○確有夥同潘薪宇於91年9 月16日下午1
    時20分許，駕駛車牌號碼WO-6427 號自小客車並附載不知情
    之李欣怡，至屏東縣內埔鄉○○路被害人張桂妹經營之興源
    檳榔攤，2 人均進入該檳榔攤，共犯潘薪宇並拿取現金200
    元乙節，及迄同年月30日下午10時許，經警在甲○○向友人
    暫予借住之屏東縣萬巒鄉○○村○○路4 號查獲上開甲○○
    、潘薪宇及李欣怡，並取出上開潘薪宇所有未具殺傷力之改
    造手槍及大批與本案無關之器物等情，業為檢察官及被告並
    不爭執，並有扣押物品清單在卷可佐，此部分足堪信為真實
    。
二、共犯潘薪宇在上揭時地，出示所攜帶之玩具手槍喝令張桂妹
    「不要動」，以脅迫使之不能抗拒後，旋持其所攜帶之起釘
    器破壞錢櫃抽屜，強取錢櫃抽屜內現金200 元，被告甲○○
    則強取冰箱蠻牛飲料1 瓶當場食用，得手後雖張桂妹之子鄔
    智宏、乙○○追捕仍為駕車逃逸等情，業據證人即被害人張
    桂妹於原審審理時指證明確（見原審卷(一)第40、55頁、卷(二)
    第112 至116 頁），核與證人即被害人張桂妹之子乙○○、
    鄔智宏於原審審理理時證述：聽到被害人喊「搶劫」等語，
    而予追捕被告等人未獲；（歹徒）他們有槍等情大致相符（
    見原審卷(一)第40至41頁、卷(二)第117 至121 頁），上開證人
    與被告並無仇隙，衡情應無設詞誣陷被告之必要，其等證言
    應堪採信。
三、證人即被害人張桂妹於原審審理時初稱：另外1 個人沒有拿
    東西在旁邊看云云（見原審卷(一)第40頁），惟其嗣已於原審
    審時明確指稱：「拿起釘器跟槍的人不是他（指本件被告甲
    ○○），打開抽屜拿錢的人也不是他，他是拿蠻牛1 瓶的人
    」「我抱著孫子，被告潘薪宇拿著短槍，他把手槍從褲腰拿
    出來給我看，然後跟我說不要動，他就拿鐵的起釘器撬開檳
    榔攤的抽屜，另外1 個甲○○拿店裡冰箱的蠻牛來喝」等語
    （見原審卷(一)第55頁、卷(二)第112 頁），依其陳述之完整性
    而言，應以後者之證言較為可採。又證人即被害人張桂妹於
    被搶後係喊「搶劫」（見原審卷第56頁）或「賊、賊」等語
    （見原審卷第112 至114 頁），固稍有不同，惟因猝遇行搶
    ，呼喊之目的旨在引起他人注意，尚不得以此即謂未被行搶
    。又證人乙○○於警詢中證稱：持起釘器者係被告甲○○乙
    節，與證人即被害人張桂妹所述尚有不符，惟證人乙○○係
    聞訊始趕至現場之人，應以證人即被害人張桂妹所述較為可
    採。
四、共犯潘薪宇經原審依強盜罪判處罪刑後，亦心服而於上訴後
    又撤回，有原審判決書及撤回上訴聲請書在卷可按。
五、被告甲○○雖辯稱：當天係夥同潘薪宇前往上址向張桂妹購
    買毒品海洛因，因施用海洛因後覺得品質不好，而與之發生
    口角，伊等並未為強盜行為云云。惟查：
（一）證人李欣怡於警詢中，僅證稱：要去檳榔攤買檳榔等語（
      見警卷第45頁）；被告甲○○於原審初訊時亦僅稱：「是
      潘薪宇下車說要買煙」等語（見原審卷(一)第11頁），均未
      聞有向被害人購買毒品而發生爭執乙節。
（二）又查證人即被害人張桂妹並無任何前科資料，有臺灣高等
      法院被告前案記錄表附卷可稽。且證人即本案承辦偵查員
      盧豐昇於原審亦證稱：「源興檳榔攤附近的治安狀況很好
      。」、「未聞檳榔攤的老闆娘有販賣毒品。他也不是毒品
      列管人口。」等語（見原審卷(二)第122 頁）。又證人即被
      害人張桂妹之子鄔智宏、鄔智文固均有施用毒品之前科，
      鄔智文並有販毒行為經法院判刑之紀錄，亦有臺灣高等法
      院全國前案紀錄表在卷可按，惟尚無證據證明被告甲○○
      案發當日確係前往購毒而發生本件糾紛。
（三）況販毒係重罪，當為被害人所深知，衡情若果係購毒引致
      之糾葛，以其被行搶之標的僅為200 元及飲料蠻牛1 瓶，
      價值不高，當無於糾紛後猶大喊而引人注意，自陷於險境
      之理。
（四）共犯潘薪宇供稱：「購買毒品的1,000 元是我出的，張桂
      妹將錢收起來後就放在抽屜裡」等語（見原審卷(二)第130
      頁），被告潘薪宇既係因向張桂妹購買之毒品海洛因品質
      不佳，而欲取回其所交付之1,000 元，倘該抽屜內果有被
      告潘薪宇交付之現金千元鈔券，則被告潘薪宇直接拿取抽
      屜內千元鈔券即可，何須拿取抽屜內之金額較少之零錢？
      被告及潘薪宇辯稱欲取回其購買毒品所交付之1,000 元云
      云，顯係卸責之詞，不足採信。
六、證人即被害人張桂妹雖於原審審理時證稱：潘薪宇撬開抽屜
    後，我有拍潘薪宇的手要阻止他等語（見原審卷(二)第112 頁
    ）。惟查被告潘薪宇出示其所攜帶之上開槍支雖無殺傷力，
    惟為被害人所不知，而本件被害人係婦女，且隻身看店，值
    2 名男子持槍行搶，客觀上已足認其自由意思被抑壓，其縱
    曾輕拍潘薪宇之手，應僅係本能反應，尚難認其心理上未至
    不能抗拒程度。
七、被害人張桂妹雖指稱被告甲○○等2 人亦強取香菸1 包，惟
    張桂妹並未看見係何人拿取香菸，僅係事後發現遺失香菸1
    包，業經證人張桂妹於原審審理時證述在卷（見原審卷(一)第
    55頁），而被告等2 人亦否認曾強取香菸，此外，復無其他
    積極證據證明被告等2 人有強取香菸之犯行，尚難認被告等
    2人有強取香菸之事實。
八、上開扣案之玩具手槍、子彈經送請內政部警政署刑事警察局
    鑑驗結果，玩具手槍1 枝（即改造8mm 手槍、槍枝管制編號
    0000000000號），認係由仿Walther 廠半自動手槍製造之金
    屬玩具手槍，經檢視其槍管遭截斷且內具阻鐵，無法供發射
    彈丸使用，認不具殺傷力，但子彈具殺傷力，有該局91年11
    月21日刑鑑字第0910279959號槍彈鑑定書可稽（見偵卷第12
    1-123 頁）。證人即被害人張桂妹雖於原審證稱：（潘薪宇
    ）他是先拿子彈給我看…再拿槍給我看，再放回口袋」等語
    （見原審卷(二)第114 頁），惟其於原審中嗣已證稱：「被告
    潘薪宇手拿著槍，他把手槍從褲腰拿出來給我看」等語（見
    原審卷(二)第112 頁），證人即共犯潘薪宇亦於本院本次審理
    時亦證稱：那天沒有帶（扣案的5 顆子彈）去等語，況本件
    並非當場查獲，亦無擊發子彈之事實，此外，並無證據證明
    共犯潘薪宇案發當日亦持有子彈，即難認被告甲○○應負無
    故持有子彈罪責，併此敘明。
九、上揭改造8 mm玩具手槍，質重厚實；長49公分之起釘器，質
    尖銳利，客觀上均足以危害人之生命身體，而具有危險性，
    依社會通常觀念係屬兇器無訛。核被告甲○○所為，係犯刑
    法第330 條第1 項加重強盜罪，亦即犯刑法第328 條第1 項
    之普通強盜罪而有刑法第321 條第1 項第3 款之情形。被告
    與潘薪宇間，有犯意之聯絡及行為之分擔，為共同正犯。
十、原審予以論科，固非無見，惟查：共犯潘薪宇僅係持槍為強
    盜行為，原判決於事實欄中敘明其係併持手槍及子彈為之，
    尚有未合。被告仍執陳詞否認犯罪，固無足取，惟原判決關
    於甲○○部分既有上揭可議之處，仍屬無可維持，應由本院
    撤銷改判。審酌被告甲○○不思以正當途徑獲取財物，圖以
    強取財物滿足自己之慾望，犯罪後猶飾詞卸責，惟所取得者
    僅為飲料蠻牛1 瓶及現金200 元，價值不高等一切情狀，仍
    如原審量處有期徒刑7 年。扣案之玩具手槍、起釘器並無證
    據證明係被告甲○○或共犯潘薪宇所有；其餘扣案之大批器
    物則與本件無關，均不另諭知沒收。
十一、據上論斷，應依刑事訴訟法第369 條第1 項前段、第364
      條、第299 條第1 項前段，刑法第28條、第330 條第1 項
      ，判決如主文。
本案經檢察官陳新慶到庭執行職務。
中　　華　　民　　國　　94　　年　　10　　月　　11　　日
            刑事第五庭  審判長法  官  曾永宗
                              法  官  任森銓
                              法  官  陳明富
以上正本證明與原本無異。
如不服本判決應於收受本判決後10日內向本院提出上訴書狀，其
未敘述上訴理由者，並得於提起上訴後10日內向本院補提理由書
狀（均須按他造當事人之人數附繕本）「切勿逕送上級法院」。
中　　華　　民　　國　　94　　年　　10　　月　　11　　日
                              書記官  魏文常
附錄本件論罪科刑法條：
刑法第330 條：
犯強盜罪而有第321 條第1 項各款情形之一者，處7 年以上有期
徒刑。
前項之未遂犯罰之。
